【裁判字號】    97,聲,981
【裁判日期】    971126
【裁判案由】    返還提存物
【裁判全文】
臺灣新竹地方法院民事裁定               97年度聲字第981號
聲  請  人  建達國際股份有限公司
法定代理人  乙○○
相  對  人  甲○○
上列當事人間發還擔保金事件，本院裁定如下：
    主  文
聲請駁回。
聲請費用由聲請人負擔。
    理  由
一、本件聲請意旨略以：聲請人與相對人甲○○及第三人旭眾資
    訊股份有限公司（下稱旭眾公司）、沈周曼萍間之假扣押事
    件，聲請人前遵本院95年度裁全字第2075號民事裁定，為擔
    保假扣押實施，提供新臺幣（下同）301,000元為擔保金，
    並以本院95年度存字第1640號擔保提存事件提存後，聲請本
    院假扣押執行在案。嗣聲請人業已向撤銷假扣押裁定，經本
    院以97年度裁全聲字第135號撤銷在案，聲請人並於97年9月
    17 日寄發存證信函予相對人甲○○，通知相對人於文到20
    日內行使權利，而相對人甲○○迄今仍未行使權利。至第三
    人旭眾公司則因確定判決（本案訴訟業經臺灣臺北地方法院
    97年度簡上字第86號民事判決確定），得依法領回，而第三
    人沈周曼萍則已取得未執行證明書，為此爰依法請求返還上
    開提存之擔保金等語，並提出本院97年度裁全聲字第135號
    撤銷假扣押裁定、95年度存字第1640號提存書、臺灣臺北地
    方法院97年度簡上字第86號民事判決、存證信函及回執（以
    上均為影本）、戶籍謄本各乙份為證。
二、按返還提存物，依民事訴訟法第104條之規定，須符合：(一)
    應供擔保之原因消滅者；(二)供擔保人證明受擔保利益人同意
    返還者；(三)訴訟終結後，供擔保人證明已定二十日以上之期
    間，催告受擔保利益人行使權利而未行使，或法院依供擔保
    人之聲請，通知受擔保利益人於一定期間內行使權利並向法
    院為行使權利之證明而未證明者之要件，法院始得裁定返還
    提存物。又上開規定，於其他依法令供訴訟上擔保者準用之
    ，此觀同法第106條之規定意旨亦明。另所謂訴訟終結，應
    從廣義解釋，包括撤銷假扣押或假處分裁定及執行程序終結
    在內，最高法院88年台抗字第682號裁判要旨可資參照。
三、經查，聲請人與相對人及第三人旭眾公司、沈周曼萍間之假
    扣押事件，聲請人前遵本院95年度裁全字第2075號民事裁定
    ，提供301,000元為擔保金後，對相對人甲○○及第三人旭
    眾公司之財產實施假扣押後，聲請人業已撤銷前開假扣押裁
    定，且關於第三人沈周曼萍部分，亦經本院民事執行處核發
    未執行證明書予聲請人之事實，除據聲請人提出前開證據外
    ，並經本院依職權調取本院95年度裁全字第2075號假扣押事
    件、95年度存字第1640號擔保提存事件、95年度執全字第
    1191號假扣押執行卷、97年度裁全聲字第135號撤銷假扣押
    事件卷宗，核與聲請人所述大致相符，堪認此部分之事實為
    真。惟查：
(一)、按假扣押、假處分所保全之請求，其本案訴訟已獲全部勝訴
    判決確定者，擔保提存之提存人於提存後得逕向該管法院提
    存所聲請返還提存物，無庸法院為裁定，提存法第18條第1
    項第5款定有明文。惟因釋明假扣押之原因而供之擔保，乃
    在擔保債務人因假扣押所應受之損害，該擔保提存之提存人
    即令未就保全之本票債權為本案起訴獲勝訴判決確定，若其
    已依法聲請法院准許本票強制執行裁定確定，復經債務人對
    之提起本票債權不存在之訴敗訴確定者，債務人即無因假扣
    押所受之損害發生，亦應認其應供擔保原因消滅，並得逕依
    民事訴訟法第104條第1項第1款規定聲請法院裁定返還其提
    存物，最高法院91年台抗字第606號裁判要旨可資參照。查
    本件聲請人並未就假扣押程序所保全之本案請求起訴，其僅
    向臺灣臺北地方法院聲請本票裁定，並經臺灣臺北地方法院
    核發95年度票字第110924號本票裁定確定在案，而第三人旭
    眾公司自聲請人取得本票裁定後，則以假扣押所保全之票款
    請求權不存在為由，提起確認本票債權不存在之訴，經臺灣
    臺北地方法院97年度簡上字第86號判決第三人旭眾公司訴敗
    確定在案，此有臺灣臺北地方法院95年度店簡字第2695號、
    97年度簡上字第86號民事判決附卷可稽，依前開說明，堪認
    就第三人旭眾公司部分，其應供擔保之原因消滅。至聲請人
    雖主張其依前開確定判決，關於第三人旭眾公司部分，得向
    本院提存所聲請領回等語，惟本件聲請人既未就假扣押程序
    所保全之請求提起本案訴訟，自不得依提存法第18條第1項
    第5款規定逕向本院提存所聲請返還上開擔保金。又聲請人
    依本院95年度裁全字第2075號假扣押裁定所提供之擔保金係
    作為債務人即相對人甲○○、第三人旭眾公司、沈周曼萍等
    三人因聲請人實施假扣押不當所受之共同損害，而第三人沈
    周曼萍因聲請人未聲請執行，經本院民事執行處核發未執行
    證明書等情，業據本院調閱95年度執全字第1191號假扣押執
    行卷核閱無訛，依提存法第18條第1項第3款規定，聲請人自
    得向本院提存所聲請返還，而無庸列第三人沈周曼萍為相對
    人，然就第三人旭眾公司部分，則無法向本院提存所聲請，
    已如前述，故本件聲請人應列而未列第三人旭眾公司為系爭
    返還提存物事件之相對人，於法自有未合，應予駁回。
(二)、又聲請人於97年9月17日寄發之存證信函，其信函所載之本
    案訴訟為臺灣臺北地方法院97年度簡上字第86號判決，惟相
    對人甲○○並非上開訴訟之被告或當事人，此有臺灣臺北地
    方法院95年度店簡字第2695號民事判決、97年度簡上字第86
    號民事判決、存證信函等件附卷可佐，則受擔保利益人即相
    對人甲○○自無法知悉因供擔保人即聲請人之訴訟行為，其
    所受損害而生之損害賠償請求權為何，核與民事訴訟法第
    104條第1項第3款要件不符，且依聲請人所陳述之情形，就
    相對人甲○○部分，亦難謂符合上開所定應供擔保之原因消
    滅，得予返還提存物之要件，而聲請人復未提出任何證據資
    料證明相對人業已同意聲請人返還上開提存之擔保金，揆之
    上開規定，聲請人之聲請不符合返還擔保金之要件。從而，
    本件聲請人之聲請於法不合，自不能准許，應予駁回。
四、依民事訴訟法第95條、第78條，裁定如主文。
中    華    民    國    97    年    11    月    26    日
                  民事第一庭    法  官  黃珮禎
以上正本係照原本做成。
如不服本裁定應於送達後10日內向本院提出抗告狀，並繳納抗告
費新臺幣1,000元。
                                 書記官  江靜玲
中    華    民    國    97    年    11    月    26    日


司法院資訊處製作；財團法人民間司法改革基金會備份。
